【裁判字號】    95,交訴,8
【裁判日期】    950926
【裁判案由】    公共危險等
【裁判全文】
臺灣雲林地方法院刑事判決               95年度交訴字第8號
公  訴  人  臺灣雲林地方法院檢察署檢察官
被      告  戊○○
                      號
被      告  甲○○○
上列被告因公共危險等案件，經檢察官聲請簡易判決處刑（94年
度偵字第4309號），經本院斗六簡易庭（94年度六交簡字第297
號）認不宜逕以簡易判決處刑，改依通常程序審理，本院判決如
下：
    主  文
戊○○從事業務之人，因業務上之過失傷害人，處有期徒刑陸月
；又駕駛動力交通工具肇事，致人傷而逃逸，處有期徒刑拾月。
應執行有期徒刑壹年參月。
甲○○○無罪。
    事  實
一、戊○○並未考領駕駛執照，而平日卻仍駕駛自小客貨車載運
    工人前往工地上工，駕駛係其附隨業務，為從事駕駛業務之
    人。於民國94年9 月6 日下午6 時30分許，戊○○駕駛車牌
    號碼0426- HY號自小客貨車，搭載葉芳庭，沿雲林縣斗六市
    鎮○路，由南往北行駛，行經該道路與六合街交岔路口欲右
    轉六合街，但因遇紅燈而暫停於路口停止線，本應注意車輛
    行駛至交岔路口，轉彎車應讓直行車先行，而當時天候為晴
    天，夜間有照明，路面為柏油路面、乾燥、無缺陷及障礙物
    ，視距良好，並無不能注意之情事，竟疏未注意，待綠燈起
    步右轉彎時，適有同向在後直行由甲○○○所騎乘車號UTB-
    223 號輕型機車亦疏於注意車前狀況，且未採取必要之安全
    措施，而同時進入該路口，戊○○所駕駛之自小貨車的右後
    車尾遂與甲○○○所騎乘之輕型機車的左側車身發生碰撞，
    致甲○○○人、車倒地，並受有急性硬腦膜上出血、左側鎖
    骨骨折之傷害。戊○○於肇事後，為逃避責任，基於肇事逃
    逸之犯意，未對甲○○○施以任何救護，旋即棄車逃逸，離
    開現場。
    理  由
壹、被告戊○○部份：
一、認定犯罪事實所憑證據及理由：
(一)證據能力部分：
      被告戊○○對檢察官所舉書面證據，均同意有證據能力，
      本院審酌該書面作成時之情況，認為適當，依刑事訴訟法
      第159 條之5 第1 項之規定，認均具證據能力。
(二)證據名稱及證據資料：
（1）、告訴人甲○○○於94年9月16日警訊筆錄（警卷第4頁至
       第6頁）：證明車禍發生之經過。
（2）、證人葉芳庭於94年9月6日警訊筆錄（警卷第7頁至第8頁
       ）：證明車禍發生之經過，被告戊○○有肇事逃逸之事
       實。
（3）、道路交通事故現場圖、道路交通事故調查報告表（一）
       （二）（警卷第9頁至第11頁）：證明車禍現場之狀況。
（4）、道路交通事故現場照片17張（警卷第12頁至第20頁）：
       證明車禍現場狀況及車損情形。
（5）、被告戊○○於94年10月24日偵訊筆錄（偵卷第7頁至第9
       頁）、94年9月6日警訊筆錄（警卷第1頁至第3頁）：證
       明被告戊○○確實有駕車肇事，致告訴人甲○○○受傷
       。
（6）、台大醫院雲林分院住院診斷證明書2紙（偵卷第29頁至第
       30頁）：證明告訴人甲○○○因此車禍受有左側鎖骨骨
       折、急性硬腦膜上出血之傷害。
（7）、臺灣省嘉雲區車輛行車事故鑑定委員會鑑定意見書（本
       院卷第51頁至第54頁）。證明：被告戊○○與告訴人甲○○○之駕駛行為均有過失，同為肇事原因。
（8）、被告戊○○本院準備程序及審理中之自白：證明被告戊○○未曾考領駕駛執照，平日卻駕駛自小客貨車載運工
       人前往工地上工，駕駛係其附隨業務，為從事駕駛業務
       之人。被告戊○○並有於上揭時、地駕始自小客貨車，
       因轉彎車未禮讓告訴人之直行車先行而肇事，致告訴人
       甲○○○受有傷害，車禍發生後未對告訴人為必要之救
       護，即駕車逃逸。
（9）、按轉彎車應讓直行車先行，道路交通安全規則第102條第
       1 項第6 款前段分別定有明文，被告戊○○身為駕駛人
       ，自負有上開義務。依案發當時天候晴、光線為夜間有
       照明、路面乾燥無缺陷、柏油路面、視距良好，無不能
       注意之情事，被告竟疏未注意，且未讓後方告訴人甲○○○之直行車輛先行即行右轉彎，肇致本件車禍發生，
       告訴人因而受有急性硬腦膜上出血、左側鎖骨骨折之傷
       害。被告戊○○未對告訴人施以必要之救護，反而逕自
       駕車離去，被告戊○○過失駕駛行為，與告訴人受傷間
       ，具有相當因果關係，自應負過失之責任。被告戊○○
       之自白與相關證據均相符合，本件事證明確，被告戊○○之業務過失傷害及駕駛動力交通工具肇事致人受傷而
       逃逸之犯行均堪認定。
三、查被告戊○○行為後，如附表所示之相關法律均業經變更，
    並俱於95年7 月1 日施行，玆經整體比較結果，裁判時法並
    未較為有利，從而依刑法第2 條第1 項前段規定，自應適用
    各該行為時法，亦即修正前刑法至明。故核被告所為，係犯
    刑法第284 條第2 項前段之業務過失傷害罪，及刑法第185
    條之4 之肇事逃逸罪。而刑法第185 條之4 之肇事逃逸罪，
    係以處罰肇事後逃逸之駕駛人為目的，其逃逸既係在肇事行
    為發生後，顯屬為規避責任之另行起意行為，與肇事之原因
    行為，自應併合處罰（最高法院89年度台上字第2157號裁判
    要旨參照），故被告戊○○所犯上開2 罪間，犯意各別，罪
    名互殊，應予分論併罰。又被告戊○○未曾考領適當之駕駛
    執照，業據被告自承在卷，其無駕駛執照駕車因而致甲○○○受傷，就業務過失傷害罪部分，應依道路交通管理處罰條
    例第86條第1 項規定加重其刑。爰審酌被告戊○○駕車疏於
    遵守上開交通安全規則，不慎與甲○○○所騎乘機車發生車
    禍，致使甲○○○受傷，雙方過失程度約略相等，及被告戊○○於肇事後竟不知儘速將被害人救護送醫，擅自離去，前
    於警詢、偵查中仍否認犯罪，惡性非輕，迄今未與告訴人達
    成民事和解，本不宜寬恕，然念其於本院審理時，經本院勸
    勉後已知悔過，坦承全部犯行，且被告戊○○僅國小畢業（
    見警卷基本資料欄），學識有限，畢竟係一時失慮因而犯罪
    等一切情狀，分別量處如主文所示之刑，並定其應執行刑。
貳、被告甲○○○部分：
一、公訴意旨略以：被告甲○○○於民國94年9月6日下午6時30
    分許，於飲用酒類或其他相類似之物，已達不能安全駕駛之
    程度，仍騎乘車牌號碼UTB-22 3號輕型機車，而於行經雲林
    縣斗六市鎮○路，與六合街交岔路口時與被告戊○○駕駛車
    號0426- HY號自小客貨車發生車禍，因認被告甲○○○亦涉
    犯刑法第185 條之3 公共危險罪云云。
二、按「犯罪事實應依證據認定之，無證據不得認定犯罪事實」
    、「不能證明被告犯罪者，應諭知無罪之判決」，刑事訴訟
    法第154 條第2 項、第301 條第1 項分別定有明文。申言之
    ，犯罪事實之認定應憑證據，如未能發現相當證據，或證據
    不足以證明，自不能以推測或擬制之方法，作為裁判基礎（
    最高法院40年台上字第86號判例意旨參照）；且認定犯罪事
    實所憑之證據，雖不以直接證據為限，間接證據亦包括在內
    ，然而無論直接證據或間接證據，其為訴訟上之證明，須於
    通常一般之人均不致有所懷疑，而得確信其為真實之程度者
    ，始得據為有罪之認定，倘其證明尚未達到此一程度，而有
    合理之懷疑存在而無從使事實審法院得有罪之確信時，即應
    由法院為諭知被告無罪之判決（最高法院76年台上字第4986
    號判例意旨參照）。再者，依刑事訴訟法第161 條第1 項規
    定，檢察官對於起訴之犯罪事實，仍應負提出證據及說服之
    實質舉證責任。倘其所提出之證據，不足為被告有罪之積極
    證明，或其指出證明之方法，無從說服法院以形成被告有罪
    之心證，基於無罪推定之原則，自應為被告無罪判決之諭知
    （參照最高法院92年度台上字第128號判例意旨）。
三、公訴人認被告甲○○○涉有刑法第185 條之3 之罪，係以被
    告甲○○○送醫救治後，抽血檢驗測得其血液中酒精濃度為
    79.72mg/dl（換算成呼吸中酒精濃度為0.398mg/l） 、及被
    告甲○○○發生本件車禍，為其論據。惟訊據被告甲○○○
    對於上開犯罪事實堅詞否認，辯稱：「我並未曾飲酒，不知
    為何我血液中酒精濃度為何會偏高，我懷疑我被送醫急救時
    ，有使用含有酒精的藥劑，或是在抽血的過程中有使用酒精
    消毒，使我血液中酒精濃度偏高，我請求重新檢驗我的血液
    。」等語。經查：
（一）、本件被告甲○○○因車禍受傷，先後送往國立成功大學
        醫學院附設醫院斗六分院、國立台灣大學醫學院附設醫
        院雲林分院救治。而經本院向各該醫院函詢被告甲○○○救治過程中有無使用會升高血液中酒精濃度之藥物、
        及抽血過程中有無使用酒精等情，其中：
（1）、國立台灣大學醫學院附設醫院雲林分院95年3月30日台大
       雲分歷字第0950002283號函回覆略稱：「一、本院未使
       用可能造成血中酒精濃度增加之藥物，但有些報告指出
       曾有外傷病人血中檢驗酒精濃度偏高，原因不明，但跟
       使用藥物無關。二、94年9月6日之檢體已事隔半年，且
       酒精屬揮發性物質，已喪失重驗意義。三、本院處理抽
       血步驟，皆以優碘消毒。」。
（2）、國立成功大學醫學院附設醫院斗六分院95年3月23日成醫
       斗分醫字第0950000564號函及其附件（本院卷第45頁至
       第46頁）回覆稱：「本院給予藥物皆是外傷急救所需藥
       物，皆不會影響血中酒精濃度。」。
（3）、是雖國立成功大學醫學院附設醫院斗六分院未對被告甲○○○使用會提高血液中酒精濃度之藥物，惟國立台灣
       大學醫學院附設醫院雲林分院則肯認「有些報告指出曾
       有外傷病人血中檢驗酒精濃度偏高，原因不明，但跟使
       用藥物無關。」，則依此推論，本件被告甲○○○血液
       中酒精濃度偏高，亦存有「因不明原因導致偏高」之可
       能，不必然一定係因「飲用酒類或其他相類似之飲料所
       引起」。從而即不能再依衰減比率計算公式『每小時每
       公升0.075 毫克』之衰減速率，去回溯換算被告肇事時
       呼氣中之酒精濃度。
（二）、另外本院依被告甲○○○之聲請傳喚之證人丙○○、乙○○、丁○○○到庭作證，惟證人丙○○證稱：「當日
        從中午12時之後就未看到甲○○○。」、證人乙○○證
        稱：「甲○○○當日約6時左右下班離開公司。」，是
        依該等證人所證均不足以證明被告離開公司後至發生車
        禍之間並無飲酒之事實，另外證人丁○○○雖另證稱：
        「未曾見被告甲○○○飲酒。」，惟證人丁○○○僅係
        被告甲○○○之鄰居，其所述內容僅係其平日觀察，其
        觀察是否正確姑且不論，然就當日被告有無飲酒一節終
        究缺乏證明力。
（三）、惟按刑法第185條之3所謂之「不能安全駕駛」，係抽象
        危險犯，並不以發生具體危險為必要。而依醫學實驗證
        明所得經驗法則，對於吐氣酒精濃度達每公升0.25毫克
        以上時，將使駕駛人產生複雜之技巧障礙、駕駛能力變
        壞之行為表現，肇事比率比一般未飲酒時高出2倍，而
        吐氣酒精濃度達每公升0.5毫克以上時，將使駕駛人產
        生平衡感與判斷力障礙升高，肇事比率比一般未飲酒時
        高出10倍，甚而如吐氣酒精濃度達每公升0.75毫克時，
        駕駛人將產生明顯酒醉、步履蹣跚之行為狀態，其肇事
        比率比一般高25倍，達吐氣酒精濃度達每公升1毫克時
        ，將造成中度中毒，有步態不穩、噁心、嘔吐、精神混
        惑不清狀態（參見蔡志中著，對飲酒不能安全駕駛之執
        法研究，司法院第46期業務研究會講義）。而實務上對
        於如何判斷服用酒類後是否已達「不能安全駕駛」之程
        度，係以法務部於88年5月間召開「研商訂定刑法第185
        條之3服用毒品、麻醉藥品、酒類或其他相類之物，不
        能安全駕駛交通動力工具之認定標準」會議，會中決定
        參考德國、美國認定標準，對於酒精濃度呼氣達每公升
        0.55毫克或血液濃度達1000分之1.1以上者，即認為已
        達不能安全駕駛之標準，其數值在其以下者，如能輔以
        其他客觀事實作為不能安全駕駛之判斷時，亦應依法移
        送處以刑罰（參見法務部88年5月18日法88檢字第00166
        9號函）。足見如呼氣酒精濃度達每公升0.55毫克以上
        者，一般情形已足認符合上開「不能安全駕駛」之抽象
        危險標準，反之，如測試結果低於上開數值，即必須輔
        以其他客觀事實，以作為是否不能安全駕駛之輔助判斷
        依據。準此，綜以該有可能受不明原因影響之血液中酒
        精濃度而論（即換算成呼吸中酒精濃度0.398mg/l），
        仍未達上開認定「不能安全駕駛」之抽象標準。再參酌
        被告觀察測試紀錄表上記載被告「酒後駕車，檢驗值為
        0.379毫克/公升，顯然無法駕駛」等詞，然交通事故之
        發生所在多有，尚不得以肇事事故之發生，反推行為人
        有不能安全駕駛之客觀因素。況本件交通事故之發生，
        除被告有未注意車前狀況之過失外，並無其他事證足認
        其有明顯違反駕駛常態之駕駛行為，而同案被告戊○○
        轉彎車未讓執行車先行尚同為本件事故之肇事原因已如
        前述，是亦不足據以認定被告已達不能安全駕駛之程度
        。從而，本案既無其他證據足以證明被告甲○○○肇事
        時有「不能安全駕駛動力交通工具」之客觀事實，而被
        告甲○○○上開抽血檢驗值換算成呼氣中酒精濃度又僅
        為0.398mg/l ，該檢測結果又未達每公升0.55毫克之客
        觀判斷標準，且該酒測值復可能因不明原因影響而偏高
        ，自難認定被告甲○○○成立刑法第185 條之3 之服用
        酒類不能安全駕駛罪，此部分犯罪應屬不能證明。
四、綜上所述，公訴人認被告甲○○○涉有刑法第185 條之3 罪
    嫌，尚乏其他積極證據足供佐證，被告此部分犯罪應屬不能
    證明，揆諸上開法律規定及判例意旨，被告甲○○○被訴此
    部分犯行，自應諭知無罪。
據上論斷，應依刑事訴訟法第299 條第1 項前段、第301 條第1
項，道路交通管理處罰條例第86條第1 項，刑法第2 條第1 項前
段、修正前（下同）刑法第284 條第2 項前段、第185 條之4、
第51條第5 款、罰金罰鍰提高標準條例第1 條前段，判決如主文
。
本案經檢察官朱健福到庭執行職務。
中    華    民    國    95    年    9    月    26    日
            刑事第六庭  審判長法  官  吳基華
                              法  官  蔡世芳
                              法  官  林俊良
以上正本證明與原本無異。
如不服本判決，應於送達後10日內向本院提出上訴狀。（須附繕
本）
                              書記官  李雅怡
中    華    民    國    95    年    9     月    26    日
附錄本案論罪科刑條文：
    中華民國刑法第185條之4
（肇事遺棄罪）
駕駛動力交通工具肇事，致人死傷而逃逸者，處 6 月以上 5 年
以下有期徒刑。
中華民國刑法第284條第2項
（過失傷害罪）
從事業務之人，因業務上之過失傷害人者，處 1 年以下有期徒刑
、拘役或1 千元以下罰金，致重傷者，處 3 年以下有期徒刑、
 拘 役或2 千元以下罰金。
┌───────────────────────────────────────────────┐
│附表：                                                                                        │
├──────┬─────────────┬─────────────┬───────┬────┤
│相關變更條文│行為時法（下稱舊法）之內容│裁判時法（下稱新法）之內容│比  較  理  由│備    註│
├──────┼─────────────┼─────────────┼───────┼────┤
│罰金刑貨幣單│1.修正前罰金罰鍰提高標準條│1.刑法施行法第1 之1 條：「│刑法之貨幣單位│經依現行│
│位之變更    │  例第1 條前段：「依法律應│  中華民國94年1 月7 日刑法│由「元（指銀元│法規所定│
│            │  處罰金、罰鍰者，就其原定│  修正施行後，刑法分則編所│）」變更為「新│貨幣單位│
│            │  數額得提高為2 倍至10倍」│  定罰金之貨幣單位為新臺幣│臺幣」，且刑法│折算新臺│
│            │  （刑法乃係定明10倍）。  │  。94年1 月7 日刑法修正時│分則之罰金數額│幣條例第│
│            │2.修正前罰金罰鍰提高標準條│  ，刑法分則編未修正之條文│，亦視該分則先│2 條之規│
│            │  例第5 條：「第1 條所定得│  定有罰金者，自94年1 月7 │前曾修正與否，│定折算後│
│            │  提高倍數之規定，於本條例│  日刑法修正施行後，就其所│而分別提高3 或│等值，是│
│            │  修正後制定之法律，不適用│  定數額提高為30倍。但72年│30倍。        │以新法並│
│            │  之；本條例修正前公布之法│  6 月26日至94年1 月7 日新│              │未較有利│
│            │  律，於本條例修正後修正其│  增或修正之條文，就其所定│              │        │
│            │  罰金罰鍰數額或法律經全部│  數額提高為3 倍」。      │              │        │
│            │  修正而其罰金罰鍰數額未予│                          │              │        │
│            │  變更者，亦同」。        │                          │              │        │
├──────┼─────────────┼─────────────┼───────┼────┤
│刑法第33條第│罰金：（銀元）1 元以上。  │罰金：新臺幣1000元以上，以│罰金刑之下限，│舊法有利│
│5 款：罰金刑│                          │百元計算之。              │由銀元10元（依│        │
│下限變更    │                          │                          │前述也提高10倍│        │
│            │                          │                          │）即新臺幣30元│        │
│            │                          │                          │，提高為新臺幣│        │
│            │                          │                          │1000元。      │        │
├──────┼─────────────┼─────────────┼───────┼────┤
│定應執行刑  │修正前刑法第51條第5 款：「│修正後刑法第51條第5 款：「│多數有期徒刑定│舊法有利│
│            │宣告多數有期徒刑者，於各刑│宣告多數有期徒刑者，於各刑│其應執行之刑之│        │
│            │中之最長期以上，各刑合併之│中之最長期以上，各刑合併之│上限，由20年提│        │
│            │刑期以下，定其刑期。但不得│刑期以下，定其刑期。但不得│高為30年。    │        │
│            │逾20年」。                │逾30年」。                │              │        │
╠═══╤══╪═════════════╧═════════════╧═══════╪════╡
║整體比│舊法│刑法第284條第2項前段刑度：處1年以下有期徒刑、拘役或銀元1000元即新臺幣3│舊法罰金│
║      │    │萬元以下、銀元10元即新臺幣30元以上罰金。                              │刑之最低│
║      │    │                                                                      │刑度較新│
║      ├──┼───────────────────────────────────┤法為低，│
║      │新法│刑法第284條第1項刑度：處1年以下有期徒刑、拘役或新臺幣3萬元以下、新臺幣│故以舊法│
║較結果│    │1千元以上罰金。                                                       │有利於被│
║      │    │                                                                      │告。    │
╚═══╧══╧═══════════════════════════════════╧════╛


司法院資訊處製作；財團法人民間司法改革基金會備份。
